臺灣新竹地方法院刑事判決
109年度原訴字第64號
公  訴  人  臺灣新竹地方檢察署檢察官
被      告  李少群




上列被告等因詐欺案件，經檢察官提起公訴（109年度偵字第917
1號、第9172號、第12049號、第13208號），被告於本院準備程
序進行中，就被訴事實為有罪之陳述，經本院合議庭裁定由受命
法官獨任改依簡式審判程序審理，判決如下：
    主  文
李少群犯三人以上共同詐欺取財罪，處有期徒刑陸月。
    事  實
一、彭國晉、張少軍（所涉加重詐欺罪嫌部分，業經本院另行判
    決確定）、李少群3人均無資力或財力，亦無投資操盤獲利
    之知識與能力，而彭國晉更無在美國工作之姑姑或親友，竟
    不思以正當手段賺取金錢，共同基於意圖為自己不法所有之
    詐欺犯意聯絡，以「假投資真詐財」之手法詐騙他人錢財牟
    利，彭國晉透過張少軍、李少群之介紹認識詹為全後，於民
    國108年11月11日前某日，在詹為全位於花蓮縣○○鄉○○路○段
    000號住處內，由彭國晉向詹為全訛稱：「姑姑在國外有內
    線投資之投資機會，若參與投資將獲利頗豐」云云，並由張
    少軍、李少群在旁附和、慫恿彭國晉之詐欺話術，因而取信
    於詹為全，致使其陷於錯誤，而於108年11月11日中午12時3
    2分許至109年1月10日12時許間，以附表「告訴人交付財物
    之方式、時間、金額」欄所示之方式，支付「投資款項」予
    彭國晉，彭國晉並指示詹為全等人隱瞞投資1事，簽立假借
    據或保管條及影印證件，以此方式詐騙取得如附表「金額」
    、「告訴人遭詐騙金額」欄所示之財物，李少群事後自彭國
    晉處分得新臺幣2萬5,000元之報酬。
二、案經臺灣新竹地方檢察署檢察官指揮新竹市警察局第二分局
    ，及詹為全訴由臺灣新竹地方檢察署檢察官偵查起訴。
    理  由
一、上揭犯罪事實，業據被告李少群於警詢、偵查、本院準備程
    序及簡式審判程序中均坦承認罪（見109年度偵字第9171號
    卷【下稱9171號偵卷】卷二第102至104頁、第123至126頁，
    本院卷卷二第89至93頁、第103至109頁），核與同案被告彭
    國晉、張少軍分別於警詢、偵查、本院調查程序、準備程序
    及簡式審判程序中之陳述，證人詹為全於警詢中之指述大致
    相符（見9171號偵卷卷一第13至16頁、第43至44頁、第188
    至193頁、卷二第46至48頁、第97至99頁，本院卷卷一第49
    至55頁、第117至120頁、第135至146頁，109年度偵字第132
    08號卷【下稱13208號偵卷】卷二第125至128頁），並有搜
    索扣押筆錄及扣押物品目錄表、勘察採證同意書、扣押物品
    照片（告訴人詹為全簽署之借據）各1份、被告彭國晉手機
    網路通訊軟體截圖1份、告訴人詹為全（帳號000-000000000
    00000）之金融帳戶交易明細及存摺影本資料各1份、被告彭
    國晉之金融帳戶開戶資料、財團法人金融聯合徵信中心資料
    、健保資訊、勞工保險就業資料、董監事等商業任職查詢資
    料、票據信用聯結、稅務電子閘門財產所得調件明細表、綜
    合所得稅各類所得資料清單、全國財產稅總歸戶財產查詢清
    單、信用聯徵資訊查詢等資料各1份、告訴人詹為全之報案
    紀錄、指認犯罪嫌疑人紀錄表、與被告彭國晉LINE對話及網
    路通訊軟體截圖黏貼紀錄表等資料各1份等件附卷可佐（見9
    171號偵卷卷一第18至25頁、第28至30頁、第31至34頁、卷
    二第10至14頁、第22至25頁、第33至36頁，109年度他字第2
    400號卷【下稱2400號他卷】卷一第65至133頁、第161至186
    頁、卷二第3至5頁、第7頁、第9頁、第11至23頁、第26頁、
    第28頁、第32至34頁、第36至41頁），是被告李少群上揭具
    任意性之自白，應與事實相符，可以採信，本件事證已經明
    確，被告李少群所犯加重詐欺罪，應依法論科。
二、論罪科刑：
（一）被告李少群所為，係犯刑法第339條之4第1項第2款之三人
      以上共同詐欺取財罪。被告李少群與同案被告彭國晉、張
      少軍，就上揭犯行，有犯意之聯絡及行為之分擔，應論以
      共同正犯。
（二）按法院於面對不分犯罪情節如何，概以重刑為法定刑者，
      於有情輕法重之情形時，在裁判時本有刑法第59條酌量減
      輕其刑規定之適用，以避免過嚴之刑罰（司法院大法官會
      議釋字第263號解釋意旨參照），亦即法院為避免刑罰過
      於嚴苛，於情輕法重之情況下，應合目的性裁量而有適用
      刑法第59條酌量減輕被告刑度之義務。又刑法第59條規定
      犯罪之情狀顯可憫恕者，得酌量減輕其刑，其所謂「犯罪
      之情狀」，與同法第57條規定科刑時應審酌之一切情狀，
      並非有截然不同之領域，於裁判上酌減其刑時，應就犯罪
      一切情狀（包括第57條所列舉之10款事項），予以全盤考
      量，審酌其犯罪有無顯可憫恕之事由，即有無特殊之原因
      與環境，在客觀上足以引起一般同情，以及宣告法定最低
      度刑，是否猶嫌過重等等，資為判斷，且適用刑法第59條
      酌量減輕其刑時，並不排除同法第57條所列舉10款事由之
      審酌（最高法院70年度第6次刑事庭會議決議、95年度台
      上字第6157號、100年度台上字第2855號、第3301號判決
      意旨參照）。經查：被告李少群犯三人以上共同詐欺取財
      ，行為雖實屬不該，然其素行尚可，且並非主犯，係在旁
      協助之人，其惡性並非甚為重大，且本件其詐欺取財之對
      象僅為告訴人詹為全1人，詐欺取財獲利非鉅，其惡性情
      節較諸加入集團、層層分工而大量犯詐欺取財者多所差異
      ，對於他人及國家社會侵害之程度非屬重大，再衡酌被告
      李少群就案情始末供承不諱，坦然面對，深感懊悔，顯見
      其仍願意為自己之錯舉負擔刑責，可認被告之行為，較之
      犯罪後猶矢口否認犯行之危害程度為低，且被告李少群亦
      業與告訴人詹為全達成和解，告訴人亦表示對被告李少群
      之刑度部分願意給被告李少群一個機會（見本院110年度
      附民移調字第109號調解筆錄），是本院認被告李少群之
      犯罪情節與其所犯法定刑相較，實有「情輕法重」之憾，
      另參照司法院大法官會議釋字第263號解釋之意旨，並依
      被告李少群客觀之犯行與主觀之惡性二者加以考量，本院
      審酌再三，認客觀上足以引起社會上一般人之同情，顯有
      堪資憫恕之處，因而認縱處以法定最低刑度猶嫌過重，爰
      依刑法第59條之規定，酌量減輕被告李少群其刑。
（四）爰以行為人責任為基礎，審酌被告李少群乃青壯人口，竟
      不思循正當途徑獲取所需，為貪圖一己之私而詐取告訴人
      之財物，顯乏尊重他人財產權之觀念，行為實應予嚴懲；
      惟念其犯後能坦認犯行之犯後態度，兼衡被告李少群自述
      高中肄業之智識程度，目前從事台積電外包廠商之廠房建
      築工作，日薪新臺幣（下同）1,000元，月收入約3萬到3
      萬5,000元，未婚無子女，經濟狀況有負債，暨其之犯罪
      動機、目的、手段、實際所生危害程度、所詐得財物價值
      及告訴人對本案之意見等一切情狀，量處如主文所示之刑
      。
三、不予沒收之諭知：
    按犯罪所得，屬於犯罪行為人者，沒收之；前2項之沒收，
    於全部或一部不能沒收或不宜執行沒收時，追徵其價額，刑
    法第38條之1第1項前段、第3項分別定有明文。次按犯罪所
    得已實際合法發還被害人者，不予宣告沒收或追徵，刑法第
    38條之1第5項定有明文。被告李少群就本件犯行，自同案被
    告彭國晉處分得2萬5,000元，為其犯罪所得，原應依前揭規
    定沒收，或於全部或一部不能沒收或不宜執行沒收時，追徵
    其價額。然被告李少群與告訴人詹為全業已達成調解，已如
    前述，該調解金額雖非刑法第38條之1第5項規定文義所指犯
    罪所得已實際合法「發還」被害人者，惟參酌該規定旨在保
    障被害人因犯罪所生之求償權，被告李少群既已賠償告訴人
    詹為全，則告訴人詹為全就此部分求償權已獲滿足，若再宣
    告沒收，將有過苛之虞，爰依刑法第38條之2第2項規定，不
    予宣告沒收。
據上論斷，應依刑事訴訟法第273條之1第1項、第299條第1項前
段，判決如主文。
本案經檢察官林佳穎提起公訴，檢察官葉益發到庭執行職務。　
中　　華　　民　　國　　110 　年　　10　　月　　15　　日
                  刑事第七庭      法　官      王榮賓
以上正本證明與原本無異。如不服本判決應於收受送達後20日內
向本院提出上訴書狀，並應敘述具體理由；其未敘述上訴理由者
，應於上訴期間屆滿後20日內向本院補提理由書（均須按他造當
事人之人數附繕本）「切勿逕送上級法院」。告訴人或被害人如
對於本判決不服者，應具備理由請求檢察官上訴，其上訴期間之
計算係以檢察官收受判決正本之日期為準。
中　　華　　民　　國　　110 　年　　10　　月　　15　　日
                                  書記官      蘇鈺婷
附錄本件論罪科刑法條：
刑法第339條之4第1項第2款
犯第 339 條詐欺罪而有下列情形之一者，處 1 年以上 7 年以
下有期徒刑，得併科 1 百萬元以下罰金：
一、冒用政府機關或公務員名義犯之。
二、三人以上共同犯之。
三、以廣播電視、電子通訊、網際網路或其他媒體等傳播工具，
    對公眾散布而犯之。
　　
附表：
編號 告訴人交付財物之方式、時間、金額   地點 告訴人遭詐騙金額（新臺幣）  交付方式 時間 金額（新臺幣）   1 當面交付現金 108年11月11日 30,000 花蓮縣某處 共計79萬3,005元   108年11月11日 20,000    交付提款卡予同案被告彭國晉，同案被告彭國晉再持以提款 （詹為全，中華郵政帳號000-00000000000000號帳戶） 108年11月27日 60,000 同案被告彭國晉持詹為全前揭中華郵政提款卡自行提款提款    108年11月27日 40,000     108年11月27日 15,000     108年11月28日 60,000     108年11月28日 60,000     108年11月28日 30,000     108年11月29日 60,000     108年11月29日 60,000     108年11月29日 30,000     108年11月30日 60,000     108年11月30日 60,000     108年11月30日 30,000     108年12月2日 25,000     108年12月10日 20,005     108年12月20日 60,000     108年12月20日 30,000     109年1月9日 13,000     109年1月10日 30,000